【裁判字號】    98,交聲,2077
【裁判日期】    980630
【裁判案由】    聲明異議
【裁判全文】
臺灣臺中地方法院交通事件裁定        98年度交聲字第2077號
原處分機關  交通部公路總局臺中區監理所豐原監理站
聲明異議人  甲○○
即受處分人
上列聲明異議人因違反道路交通管理處罰條例案件，對於交通部
公路總局臺中區監理所豐原監理站於民國98年6月9日所為之處分
（豐監稽違字第裁63-HD0000000號）聲明異議，本院裁定如下：
    主  文
原處分關於吊扣汽車駕駛執照拾貳個月部分撤銷。
前項撤銷部分，甲○○汽車駕駛人，駕駛汽車經測試檢定酒精濃
度超過規定標準，壹年內禁止考領普通重型機器腳踏車駕駛執照
。
    理  由
一、原處分機關略以：聲明異議人即受處分人甲○○（下稱受處
    分人）駕駛車牌號碼HG9-439號普通重型機器腳踏車，於民
    國（下同）98年6月5日22時29分許，在大雅鄉○○路○段77
    號處，因「現場經行為人以酒測器檢測其呼氣值為0.42mg/
    L（禁駛）」違規，為臺中縣警察局以中縣警交字第HD00000
    00號違反道路交通管理事件通知單舉發。受處分人於前揭時
    間、地點被舉發違規事實，係違反道路交通管理處罰條例第
    35條第1項第1款規定，本站於98年6月9日以豐監稽違字第裁
    63-HD0000000號裁決書，裁處罰鍰新臺幣3萬元，吊扣汽車
    駕駛執照12個月，施以道安講習，受處分人對吊扣駕照處分
    不服，具狀聲明異議。經查受處分人向公路監理機關申請登
    記，考驗及格後發給汽車駕駛執照，即為駕駛汽車之許可憑
    證，因取得高一級車類之駕駛資格者，應換發駕駛執照，並
    准其駕駛較低級車類之車輛，又受處分人已領有大貨車職業
    駕駛執照，得駕駛輕型機器腳踏車，道路交通安全規則第50
    條第1項、第53條第6款、第61條第1項第3款訂有明文，受處
    分人雖非無照駕駛情形，惟按駕駛人向公路監理機關申請登
    記，考驗合格後發給汽車駕駛執照，為駕駛汽車之許可憑證
    ，目前公路監理機關實務上僅核給最高級（內含多合一之駕
    駛資格）汽車駕照乙張，且本酒駕違規行為或應剝奪其用路
    權，故本站裁決吊扣其大貨車職業駕照1年云云。
二、聲明異議意旨略以：道路交通管理處罰條第68條業經修正，
    已刪除吊扣各級駕照，本人因駕駛普通重機車違規被吊扣職
    業大貨車駕照為裁罰不當，且違反行政程序法第7條，請求
    撤銷原處分關於吊扣職業大貨車駕照1年部分等語。
三、按汽車駕駛人，有第35條第1項規定之情形者，應接受道路
    交通安全講習；汽車駕駛人，駕駛汽車經測試檢定酒精濃度
    超過規定標準者，處新臺幣1萬5千元以上6萬元以下罰鍰，
    並當場移置保管其車輛及吊扣其駕駛執照1年，道路交通管
    理處罰條例第24條第1項第5款及第35條第1項第1款分別定有
    明文；再按汽車駕駛人違反本條例規定，應受吊扣駕駛執照
    處分，於汽車駕駛人係無駕駛執照駕車者，在所規定最長吊
    扣期間內，不得考領駕駛執照，道路交通管理處罰條例第67
    條第6項亦有明文。
四、經查：
(一)、受處分人在上開時、地酒後駕駛普通重型機車，經測試檢定
    其呼氣酒精濃度超過規定標準，為受處分人於聲明異議狀中
    所不爭執，並有舉發違反道路交通管理事件通知單附卷可稽
    ，受處分人上開酒後駕車違規事實堪以認定。
(二)、復按道路交通管理處罰條例第68條業於94年12月14日修正，
    並自95年3月1日施行，修正前之道路交通管理處罰條例第68
    條規定：「汽車駕駛人，因違反本條例及道路交通安全規則
    之規定，受吊扣或吊銷駕駛執照處分時，吊扣或吊銷其持有
    各級車類之駕駛執照。」而修正後之道路交通管理處罰條例
    第68條規定：「汽車駕駛人，因違反本條例及道路交通安全
    規則之規定，受吊銷駕駛執照處分時，吊銷其持有各級車類
    之駕駛執照。」查該條文修正前，其原提案修正條文為：「
    汽、機車駕駛人，因違反本條例及道路交通安全規則之規定
    ，受吊扣或吊銷駕駛執照處分時，吊扣或吊銷其違法或違規
    當時所駕駛車輛之駕駛執照。」，其立法理由略以：「原條
    文將違法或違規駕駛人所持有各級車類之駕駛執照一併吊扣
    或吊銷，失之過酷，影響人民工作及生活甚鉅，爰修正之」
    等語，是以其立法意旨在於違規行為對道路交通秩序之維持
    及道路交通安全已生較大之影響，故規定吊扣或吊銷其持有
    各級車類之駕駛執照，以限制其繼續駕車行駛道路之權利，
    其係屬駕駛行為之限制，並不因所持駕駛執照種類不同而有
    所差異。而最後通過之修正條文，係將道路交通管理處罰條
    例第68條原有條文中之「吊扣或」三字刪除各情，有立法院
    交通委員會94年10月5日臺立交字第0942400153號函附道路
    交通管理處罰條例第68條審查報告可參（參立法院公報第94
    卷第70期第135至138頁）。則參照上開立法理由及立法經過
    ，依修正後之條文，按上開規定受「吊銷駕照」處分者，仍
    維持吊銷其持有各級車類之駕駛執照，至於受「吊扣駕照」
    處分者，則僅「吊扣」其違法或違規當時所駕駛車輛之駕駛
    執照，不再吊扣其持有各級車類之駕駛執照，此觀之立法理
    由及立法經過至明（臺灣高等法院臺中分院96年交抗字第13
    6號、97年交抗字第169號、第329號號裁定意旨參照）。
(三)、修正後道路交通管理處罰條例第68條之規定，既將「吊扣」
    等字刪除，依前開說明，足見立法者認為吊扣駕照之處分，
    只需吊扣駕駛人違規時所駕駛車類之駕駛執照即可，故刻意
    刪除一併吊扣駕駛人持有所有車類之駕駛執照之規定。從而
    ，本件受處分人依法所受之處分除裁處罰鍰及道安講習外，
    因其酒駕違規係騎乘普通重型機車，是應裁罰限制其「駕駛
    普通重型機車之權利」，而非限制受處分人「駕駛職業大貨
    車之權利」，始符依法行政原則；再參以道路交通管理處罰
    條例第67條第6項明文規定：「汽車駕駛人違反本條例規定
    ，應受吊扣駕駛執照處分，於汽車駕駛人係無駕駛執照駕車
    者，在所規定最長吊扣期間內，不得考領駕駛執照。」，是
    本條例就無駕駛執照者應受吊扣駕駛執照處分之情形，已設
    有不得考領駕駛執照之處罰規定，自不得因違規人並無違規
    時所駕駛車輛之同級駕駛執照，即任意吊扣其他種類車輛之
    駕照。故違反道路交通管理處罰條例第35條第1項規定，所
    需吊扣之駕照，應係指酒精濃度超過規定標準駕駛時，遭查
    獲時所駕駛車輛之駕照，而不得將受處分人所持有各級車輛
    之駕照均予吊扣。然原處分機關竟剝奪受處分人汽車駕駛之
    用路權，因受處分人持有之汽車駕駛執照係職業大貨車之駕
    駛執照，從而吊扣受處分人該職業大貨車之駕駛執照，已不
    當擴張解釋限制人民權利之法律，與依法行政原則有違，自
    應予以撤銷。
(四)、再按「汽車駕駛人取得高一級車類之駕駛資路者，應換發駕
    駛執照，並准其駕駛較低級車類之車輛，其規定如下：‥‥
    ‥‥三、已領有大貨車駕駛執照者，得駕駛小型車、輕型機
    器腳踏車。‥‥。」道路交通安全規則第61條第1項第3款亦
    有明文。換言之，駕駛人雖僅持有一張大貨車駕駛執照，然
    該駕駛執照實包含多種較低級種類車輛之駕駛資格，屬「多
    合一」之駕駛執照，已領有大貨車駕駛執照者，亦得駕駛「
    小型車、輕型機器腳踏車」之車輛，然依上揭道路交通安全
    規則第61條之條文觀之，既未規定「領有大貨車駕駛執照者
    ，得駕駛普通重型機器腳踏車」，顯排除大貨車駕駛執照者
    ，得駕駛「普通重型機器腳踏車」。是縱領有大貨車駕駛執
    照之人，倘未另行領得普通重型機器腳踏車之駕駛執照，竟
    仍於酒精濃度超過標準時駕駛普通重型機車，除就違反「無
    照駕駛」之規定（例如道路交通管理處罰條例第22條之規定
    ），應另行裁罰外；就「酒後駕車」部分，自仍應依道路交
    通管理處罰條例第35條第1項第1款、第24條第1項第2款之規
    定，裁處罰及道安講習，且因其係無普通重型機車之駕駛執
    照，而無從依道路交通管理處罰條例第35條第1項第1款之規
    定，吊扣其「普通重型機車」之駕駛執照1年，自應依道路
    交通管理處罰條例第67條第6項之規定，為「於原應吊扣普
    通重型機車駕駛執照之1年期間內，不得考領普通重型機車
    駕駛執照」之裁罰。
(五)、綜上所述，本件原處分機關就裁處吊扣受處分人汽車駕駛執
    照12個月部分之處分，於法不合，而有違誤，即難認為允當
    ，本件受處分人之異議為有理由，自應由本院撤銷原處分機
    關所為「吊扣汽車駕駛執照12個月即執行吊扣職業大貨車駕
    駛執照12個月」之處分，並就撤銷部分改諭知如主文第2項
    所示之處罰。
(六)、至本件受處分人騎乘上開機車，酒精濃度超過規定標準之違
    規行為，事證明確，已如前述，則原處分機關就此依道路交
    通管理處罰條例第35條第1項第1款裁處受處分人罰鍰30000
    元，並施以道安講習部分，則核無不當，且受處分人就此部
    分亦未聲明異議，併此敘明。
據上論斷，應依道路交通管理處罰條例第87條第2項，道路交通
案件處理辦法第20條，裁定如主文。
中    華    民    國    98    年    6    月    30    日
                  交通法庭  法  官  黃家慧
以上正本證明與原本無異。
如不服本裁定，應於收受送達後5日內向本院提出抗告狀。（應
附繕本）
                            書記官  陳靖騰
中    華    民    國    98    年    6    月    30    日


司法院資訊處製作；財團法人民間司法改革基金會備份。
